臺灣高等法院高雄分院刑事判決
111年度原上訴字第23號
上  訴  人  
即  被  告  蒲榮臻
選任辯護人  王志中律師(法扶律師)
上列上訴人因傷害案件，不服臺灣屏東地方法院110年度原訴字
第49號，中華民國111年5月27日第一審判決（起訴案號：臺灣屏
東地方檢察署110年度偵字第7941號），及移送併案審理（同署1
10年度偵字第12217號），提起上訴，本院判決如下：
    主  文
上訴駁回。
    事實及理由
一、程序事項：
    刑事訴訟法第348條規定已於民國110年6月16日公布，同月18日生效施行。本案係於上開規定修正施行後繫屬本院，並非刑事訴訟法施行法第7條之13所規定仍適用修正前規定之案件，故應適用修正後之規定。又修正後刑事訴訟法第348條第3項規定：「上訴得明示僅就判決之刑、沒收或保安處分一部為之」，而其立法理由指出：「為尊重當事人設定攻防之範圍，並減輕上訴審審理之負擔，容許上訴權人僅針對刑、沒收或保安處分一部提起上訴，其未表明上訴之認定犯罪事實部分，則不在第二審之審判範圍。因此，如僅對宣告刑部分，提起上訴，其效力不及於原審所認定之犯罪事實，犯罪事實即不在上訴審審查範圍，而應以原審法院所認定之犯罪事實，審認原審之宣告刑妥適與否的判斷基礎」。本案上訴人即被告蒲榮臻（下稱被告）上訴意旨僅表示應有自首減刑之適用及請送調解願與被害人和解求處緩刑，並經被告當庭表明僅就自首及量刑部分上訴（本院卷第96-97頁）。依據前述說明，本院僅就原審判決所宣告之刑是否應依自首減輕及是否應予緩刑宣告進行審理，至於原審判決其他部分，則非本院審查範圍，先予指明。
二、被告上訴意旨如附件一。
三、本案據以審查被告是否符合自首及量刑妥適與否之原審所認
    定之犯罪事實及所犯罪名均如原判決所示（如附件二）。
  ㈠原判決已就被告是否符合自首部分說明「按所謂自首，係以
    對於未發覺之犯罪，在有偵查犯罪職權之公務員知悉犯罪事
    實及犯人之前，向職司犯罪偵查之公務員坦承犯行，並接受
    法院之裁判而言。又所謂發覺，不以有偵查犯罪之機關或人
    員確知其人犯罪無誤為必要，僅須有確切之根據得為合理之
    可疑者，即屬發覺（最高法院107年度台上字第4638號判決
    意旨參照）。…依證人即員警林于凱所證，可知林于凱在被
    告坦承傷害告訴人之前，業已因當時之情狀而合理懷疑告訴
    人所受傷害係被告所為。故被告於警方詢問時固坦承有傷害
    告訴人之情，但已係在警方發覺之後，當無自首規定之適用
    。本件員警林于凱於據報到場處理前業已知悉有人打架之資
    訊，且於到場後，被告尚有針對告訴人咆哮及作勢欲持安全
    帽攻擊告訴人之行為，此與車禍發生後員警到場處理時，車
    禍之發生業已過去，員警並無從於當下立即判斷究係何人為
    該車禍之肇事者，仍須詢問在場人後才得以確認而有不同，
    故被告之辯護人執前詞而認被告於本件應有自首之適用云云
    ，自容難採認。」等旨，是已就被告並無自首之適用，上訴
    意旨仍以陳詞爭執，難認有理由。
　㈡本院應被告之請送調解，然並未達成和解，有本院調解紀錄
    表可按（本院卷第79-81頁），被告既未達成和解，其量刑
    之基礎與原審即無差異。而按法院為刑罰裁量時，除應遵守
    平等原則、保障人權之原則、重複評價禁止原則，以及刑法
    所規定之責任原則，與各種有關實現刑罰目的與刑事政策之
    規範外，更須依據犯罪行為人之個別具體犯罪情節、所犯之
    不法與責任之嚴重程度，以及行為人再社會化之預期情形等
    因素，在正義報應、預防犯罪與協助受刑人復歸社會等多元
    刑罰目的間尋求平衡，而為適當之裁量。又關於刑之量定，
    係實體法賦予法院得依職權裁量之事項，苟已以行為人之責
    任為基礎，審酌刑法第57條各款所列事項而未逾越法律所規
    定之範圍，或濫用其權限，即不得任意指摘為違法或不當。
    查原審己就被告所犯之傷害致重傷罪之法定刑為3年以上、1
    0年以下有期徒刑之刑，原審以行為人之責任為基礎，審酌
    被告與告訴人發生口角爭執，亦應依循正當途徑解決紛爭，
    詎其僅因告訴人於飲酒期間有嘲笑其沒有用之情，即持安全
    帽毆打告訴人，且客觀上應能預見持安全帽毆打他人之頭部
    、臉部，極易傷及眼睛之人體脆弱部位，仍執意朝告訴人之
    頭部、臉部攻擊數次，以致毀敗告訴人之右眼視能，對告訴
    人之身體法益造成重大之侵害，足見其惡性非輕，於原審審
    理時猶未能與告訴人和解或對之有所賠償，其所為自應加以
    嚴懲，惟另考量被告於犯後尚能坦承犯行，正視己非，兼衡
    其之犯罪動機、目的、手法、素行（前有曾因犯罪而執行完
    畢之紀錄，業如前述）、自陳之智識程度、家庭、生活及經
    濟狀況等一切情狀，並參酌訴訟參與人及其代理人於原審審
    理時所表示之意見，而量處有期徒刑3年8月，係自最低處斷
    刑度以上予以從輕量刑，符合法律授與裁量權之目的，與所
    適用法規目的之界限無違，其量刑均屬適當，並無量刑過重
    情事；被告上訴意旨以原審量刑過重，請求從輕量刑云云，
    核無理由。
　㈢按刑法第59條之規定，犯罪之情狀顯可憫恕，認科以最低度
    刑仍嫌過重者，得酌量減輕其刑，同法第57條規定，科刑時
    應審酌一切情狀，為科刑重輕之標準，於裁判上酌減其刑時
    ，應就犯罪一切情狀（包括刑法第57條所列舉之10款事項）
    ，予以全盤考量，審酌其犯罪有無可憫恕之事由，以為判斷
    。故適用第59條酌量減輕其刑時，並不排除第57條所列舉10
    款事由之審酌，惟其程度應達於確可憫恕，始可予以酌減。
    審酌被告僅因不滿告訴人之言語而持安全帽擊打告訴人頭部
    ，並造成告訴人毀敗一目視能之重傷害，對告訴人所生之危
    害甚鉅，且被告查無特殊原因與環境，在客觀上足以引起一
    般人同情而顯然可憫之處，要無量處最低度刑期猶嫌過重之
    情事，核無刑法第59條酌減其刑之適用餘地。被告及辯護人
    請求應依刑法第59條規定酌減其刑，顯屬無據。又被告既經
    判處有期徒刑2年以上，自已不符合刑法宣告緩刑之條件，
    被告上訴意旨就此指摘原審量刑過重及請求依刑法第59條酌
    減並宣告緩刑，均為無理由，應予駁回。
　㈣綜上所述，被告以上開理由提起上訴均無理由，其上訴應予
    以駁回。
據上論結，應依刑事訴訟法第368條，判決如主文。
本案經檢察官蔡榮龍偵查起訴及移送併案審理，檢察官呂幸玲到
庭執行職務。
中　　華　　民　　國　　111 　年　　10　　月　　12　　日
                  刑事第九庭    審判長法  官  莊崑山
                                      法  官  呂明燕
                                      法  官  惠光霞
以上正本證明與原本無異。
如不服本判決應於收受本判決後20日內向本院提出上訴書狀，其
未敘述上訴理由者，並得於提起上訴後20日內向本院補提理由書
狀（均須按他造當事人之人數附繕本）「切勿逕送上級法院」。
中　　華　　民　　國　　111 　年　　10　　月　　12　　日
                                      書記官  黃月瞳
附件一：上訴人即被告之上訴理由：
一、被告於行為後即停留於現場等待警方前來處理，應符合刑法
    第62條自首之要件：證人即當日處理之員警林于凱於原審結
    證稱：當天是接獲派遣，說有人打架，報案内容並沒有提到
    被告或犯罪行為人是何人。到現場後看到雙方都有揮拳，被
    告有酒醉失控，一直朝告訴人咆哮，然後我在安撫被告，告
    訴人意識清楚，但是問他話他完全沒辦法陳述。被告當場有
    說被害人頭部的傷勢是他打的。去到現場時沒有看到被告手
    拿安全帽等語，足見證人林于凱至現場處理打架事件時，尚
    無法確認犯罪發生情形，雖其證述當時已經懷疑他們發生衝
    突打架，是被告毆打告訴人受傷，但當時確實沒辦法判斷告
    訴人的傷勢是如何造成的，則被告於事發後停留於現場，雖
    警員當下曾懷疑或推測已有犯罪發生，但實際上仍無法確認
    其犯罪事實，此時被告在犯罪未被發覺前，主動向司法警察
    陳述是其以安全帽傷害被害人，且不逃避接受法律制裁，配
    合警方至警局製作筆錄，並供出全部案情經過，則被告之行
    為即應與刑法第62條自首條件相符，並不以需言明「自首」
    並「願受裁判」為必要，請鈞院明察。
二、被告始終坦承於犯罪事實所載時、地出手傷害告訴人致其受
    傷之犯行，被告願與告訴人商談和解，請鈞院惠予安排調解
    事宜，如經雙方和解，請斟酌相關情節及刑法第59條規定，
    對被告從輕量刑，並給予緩刑諭知：⒈被告於警詢及偵查中
    均對自己鑄下之過錯坦承不諱，並對警偵執法人員詳述事發
    之經過，告訴人就此經過情形亦無爭執，足見被告於犯後之
    態度良好，配合檢警偵辦，並始終願意坦承自己之犯行。⒉
    被告於酒醉清醒後，已知悉其於酒後鑄下大錯，並對自己一
    時情緒失控行為造成告訴人嚴重傷勢深感後悔，雖然自己之
    經濟狀況不佳，且目前係於工地擔任臨時工工作，每月收入
    不穩定，約莫介於3-4萬元之間，且有未成年子女需照顧，
    生活實屬困難。兩造於原審數次協商調解，被害人要求赔償
    總金額為55萬元，目前兩造赔償金額差距僅約5萬元左右，
    仍有和解機會，請鈞院惠予安排調解，並請鈞院考量被告已
    坦承犯行不諱，其有自首且犯後態度良好等一切情狀，對被
    告從輕量刑。
三、如本件經雙方和解成立，則請鈞院考量被告傷害後之犯後態
    度等情狀，而本件傷害致重傷罪之法定刑為3年以上10年以
    下有期徒刑，與其犯罪情節相較，顯屬情輕法重，客觀上足
    以引起一般同情，而有情堪憫恕之情形，縱處以法定最低刑
    度猶嫌過重，請鈞院再依刑法第59條規定減輕其刑，並給予
    被告緩刑以啟自新之機會。
四、綜上所述，原審判決未審酌被告已符合自首之要件，且量刑
    尚嫌過重，請對告為從輕量刑。

附件二：
臺灣屏東地方法院刑事判決
110年度原訴字第49號
公　訴　人　臺灣屏東地方檢察署檢察官
被　　　告　蒲榮臻　
訴訟參與人
即  告訴人  甲○○（年籍及住居所均詳卷）       
代  理  人  吳曉維律師
上列被告因傷害案件，經檢察官提起公訴（110年度偵字第7941
號），及移送併案審理（同署110年度偵字第12217號），本院判
決如下：
    主  文
蒲榮臻犯傷害致重傷罪，處有期徒刑參年捌月。 
    事  實
一、蒲榮臻與甲○○為朋友關係，2人於民國110年8月15日15時至1
    6時間之某時起，在屏東縣○○鎮○○路00○0號「山的部落」原
    住民風味餐廳（起訴書記載為小吃店）飲酒聊天，嗣於2人
    結束飲酒走出該餐廳之同日19時27分許（110報案時間）前
    不久之某時，在該餐廳前，蒲榮臻因甲○○在飲酒期間嘲笑其
    沒有用一事，而與甲○○起口角爭執，詎蒲榮臻雖在客觀上可
    預見若持安全帽連續毆打他人頭部、臉部，因頭部、臉部廣
    佈重要之神經，且為人體極為脆弱之部位，不易承受攻擊，
    將可能造成他人因而損及視神經致眼睛視能毀敗或嚴重減損
    之重傷結果，但其主觀上疏未預見及此，竟仍基於傷害之單
    一犯意，於搶下甲○○所有而拿在手中之1頂安全帽後，接續
    持該頂安全帽毆打甲○○之頭部、臉部數下，致甲○○受有顏面
    鈍挫傷、顏面撕裂傷及顏面骨折、頭部鈍挫傷合併顱底骨折
    （含右側創傷性蝶骨〈起訴書誤載為蝶谷〉骨折合併視神經壓
    迫）、氣腦（症）、右眼皮腫脹等傷害，其中右側創傷性蝶
    骨骨折合併視神經壓迫部分，經手術後仍呈視力衰退（右眼
    ，應係在右側）而對光無反應，且未來再恢復的機率低，已
    達毀敗一目視能之重傷程度。
二、案經甲○○訴由屏東縣政府警察局恆春分局報告臺灣屏東地方
    檢察署檢察官偵查起訴及移送本院併案審理。
    理  由
壹、證據能力部分
一、按被告以外之人於審判外之言詞或書面陳述，除法律有規定
    者外，不得作為證據，刑事訴訟法第159條第1項固定有明文
    ；惟被告以外之人於審判外之陳述，雖不符同法第159條之1
    至第159條之4之規定，而經當事人於審判程序同意作為證據
    ，法院審酌該言詞陳述或書面陳述作成時之情況，認為適當
    者，亦得為證據，同法第159條之5第1項亦定有明文。經查
    ，本判決所引用之被告以外之人於審判外之陳述，固均屬傳
    聞證據，惟被告及其辯護人就前揭審判外陳述均表示同意具
    有證據能力（見本院卷第56、166頁）。本院審酌上開證據
    製作時之情況，尚查無違法不當及證明力明顯過低之瑕疵，
    亦認為以之作為證據應屬適當，爰逕依刑事訴訟法第159條
    之5第1項規定，認前揭證據均例外有證據能力。
二、本判決所引用之其餘文書證據及證物，並無證據證明係公務
    員違背法定程序所取得，亦無顯有不可信之情況，且經本院
    於審理期日合法調查，該等證據自得作為本案裁判之資料。
貳、實體部分
一、認定事實方面　　
　㈠上開犯罪事實，業據被告於警詢、偵查及本院審理時均坦承
    不諱（見64600號警卷第9、11、19、21頁、偵字第7941號卷
    第15、16、100至101頁、本院卷第54、186頁），核與證人
    即訴訟參與人甲○○（下稱告訴人）於警詢、偵查時之指訴大
    致相符（見見12300號警卷第7至9頁、偵字第7941號卷第73
    至79頁、100至102頁），並經證人即前揭原住民風味餐廳共
    同經營者胡淑真於警詢時證述在案發當時確有聽聞屋外有吵
    鬧聲，並因而報警處理等情明確（見偵字第7941號卷第51至
    53頁頁），復有枋寮醫療社團法人枋寮醫院（下稱枋寮醫院
    ）分別於110年9月1日、110年8月15日、110年9月2日、110
    年11月4日出具之診斷證明書、告訴人受傷照片、屏東縣政
    府警察局恆春分局龍水派出所受（處）理案件證明單、偵查
    報告、南門醫療社團法人南門醫院（下稱南門醫院）於110
    年8月15日出具之乙種診斷書、屏東縣政府警察局恆春分局
    扣押筆錄、扣押物品目錄表、現場蒐證照片、職務報告、安
    全帽照片、甲○○傷勢照片、110報案紀錄單、刑事案件證物
    採驗紀錄表、陳報單、相片影像資料查詢結果、受理各類案
    件紀錄表、内政部警政署刑事警察局110年10月4日刑生字第
    1100094052號鑑定書、蝶骨維基百科資料查詢、枋寮醫院11
    1年1月25日枋醫病字第1110100039C號函等件在卷可稽（見
    他字卷第13至17頁、64600號警卷第5、43、45、53至61、65
    至67頁、偵字第7941號卷第33、35至41、43至45、47、55、
    59、65、67、71、81、89、91、92、109、111至113頁、本
    院卷第106頁），且有前揭安全帽1頂扣案可稽。再者，觀諸
    枋寮醫院於110年9月1日、110年9月2日、110年11月4日出具
    之診斷證明書及上開函文所載（見他字卷第13頁、偵字第79
    41號卷第89、109頁、本院卷第106頁），告訴人所受前揭傷
    害，其中右側創傷性蝶骨骨折合併視神經壓迫部分，經手術
    後仍呈右眼視力衰退而對光無反應，且未來再恢復的機率低
    。是以告訴人之右眼既已對光無反應，且未來再恢復的機率
    低，可認其右眼視覺之機能已完全且永遠喪失，依刑法第10
    條第4項第1款規定，已達毀敗一目視能之重傷程度，至為灼
    然。
　㈡被告確有傷害告訴人之行為，且其主觀上雖未對告訴人可能
    發生重傷之結果有所預見，但客觀上應能預見致告訴人重傷
    之結果，故其應有傷害致重傷之犯行：
　⒈刑法第277條第2項後段之傷害致重傷罪，依同法第17條之規
    定，以行為人能預見其結果之發生為其要件。所謂能預見，
    乃指客觀情形而言，與行為人主觀上有無預見之情形不同。
    若行為人主觀上有預見，而結果之發生又不違背其本意時，
    則屬故意範圍。上述所稱「客觀能預見」，係指一般人於事
    後，以客觀第三人之立場，觀察行為人當時對於加重結果之
    發生能預見而言。惟既在法律上判斷行為人對加重結果之發
    生應否負加重之刑責，而非行為人主觀上有無預見之問題，
    自不限於行為人當時自己之視野，而應以事後第三人客觀立
    場，觀察行為前後客觀存在之一般情形（如傷害行為造成之
    傷勢及被害人之行為、身體狀況、當時客觀環境及其他事故
    等外在條件），基於法律規範保障法益，課以行為人加重刑
    責之宗旨，綜合判斷之。申言之，傷害行為對加重結果（重
    傷）造成之危險，如在具體個案上，基於自然科學之基礎，
    依一般生活經驗法則，其危險已達相當之程度，且與個別外
    在條件具有結合之必然性，客觀上已足以造成加重結果之發
    生，而非偶發事故，在刑法評價上即有課以加重刑責之必要
    性，以充分保護人之身體、健康及生命法益，則該加重結果
    之發生，客觀上即可謂有預見可能性。
　⒉被告與告訴人為朋友關係，此前並無任何仇恨或怨隙，為雙
    方所是認（見64600號警卷第11、21頁、12300號警卷第4頁
    、第8頁反面、偵字第7941號卷第77、101、102），於本案
    僅因被告認告訴人在案發前之飲酒期間曾嘲笑其沒有用而生
    口角爭執，被告遂心生不滿，因而持前揭安全帽毆打告訴人
    之頭部、臉部，雙方顯非有何深仇大恨；又被告若果有重傷
    害告訴人之意，大可持用容易重創告訴人之武器或工具，惟
    其僅係以隨手拿取為告訴人所有之安全帽攻擊告訴人；復參
    以證人即告訴人於偵查中亦證稱：「（問：你認為他是故意
    要把你打成重傷的？）我不清楚」、「（問：有沒有可能他
    只是要傷害你，但是下手過重，導致你的右眼視力受損？）
    他可能出手太重才造成這樣的結果」等語（見偵字第7941號
    卷第102頁），堪認被告應係一時氣憤，基於出氣之心態，
    攻擊告訴人之頭部、臉部，尚難遽認被告自始即欲使告訴人
    受有重傷而對告訴人進行攻擊。綜上各情以觀，被告固有因
    一時氣憤，而攻擊傷害告訴人之犯意，然自被告行兇之動機
    、下手手法、是否持用兇器或持用何種器物攻擊等節相互勾
    稽、研判，尚難認被告於主觀上業已預見其所為將可能造成
    告訴人重傷之結果，即無從認被告有重傷害之犯意，自不得
    遽以重傷害罪對其相繩。
  ⒊然應進一步審究者，即被告主觀上雖疏未預見其所為將可能
    致被害人重傷之結果，但客觀上其有無預見之可能性。倘客
    觀上有預見可能，即應就告訴人重傷之加重結果負其責任。
    查被告持前揭安全帽持續毆擊告訴人之頭部、臉部數下，而
    因頭部、臉部廣佈重要之神經，且為人體極為脆弱之部位，
    不易承受攻擊，被告所為將可能造成告訴人眼睛視能毀敗或
    嚴重減損之重傷結果，此應屬一般人基於日常生活經驗所極
    易體察之理。又依前揭枋寮醫院診斷證明書及函文所載，告
    訴人之右眼視力衰退而對光無反應確為被告傷害行為所導致
    。準此而論，顯見告訴人之重傷非屬常人所無法預料之其他
    原因所致，洵非偶發性事故，純粹係因被告前揭傷害行為所
    造成。從而被告主觀上雖未預見及此，然其傷害行為足以造
    成告訴人重傷之結果，客觀上應有預見可能性，則其就告訴
    人重傷之加重結果，自仍應擔負其責。　
　㈢至公訴意旨認告訴人所受傷勢為右側創傷性蝶骨骨折合併視
    神經壓迫、右眼視力衰退（對光無反應）、氣腦、顏面撕裂
    傷（應為較簡略之記載）等傷害，雖非無見。惟查，右側創
    傷性蝶骨骨折合併視神經壓迫應僅係告訴人所受傷勢中應予
    手術治療部分，而右眼視力衰退（對光無反應）則係經治療
    後仍呈現之最終結果，被告當時之傷勢應為顏面鈍挫傷、顏
    面撕裂傷及顏面骨折、頭部鈍挫傷合併顱底骨折、氣腦（症
    ）、右眼皮腫脹等傷勢，業據前揭南門醫院診斷書及枋寮醫
    院於110年8月15日出具之診斷證明書記載甚明（見64600號
    警卷第43、45頁），故公訴意旨此部分所認，應予補充。此
    外，因「蝶骨」為顱骨之一部，此有前揭蝶骨維基百科資料
    查詢在卷可參（見偵字第7941號卷第111至113頁），是右側
    創傷性蝶骨骨折合併視神經壓迫應係包含於頭部鈍挫傷合併
    顱底骨折之傷勢，併予指明。
　㈣綜上所述，足徵被告任意性之自白，核與事實相符，自堪採
    信。是以本件事證已臻明確，被告之犯行應堪認定。　
二、論罪科刑方面　　
　㈠核被告所為，係犯刑法第277條第2項後段之傷害致重傷罪。
　㈡被告基於傷害告訴人之單一犯意，在密切接近之時、地，先
    後持安全帽毆打告訴人之頭部、臉部數下，侵害同一法益，
    各行為之獨立性極為薄弱，依一般社會健全觀念，難以強行
    分開，在刑法評價上，以視為數個舉動之接續施行，合為包
    括之一行為予以評價，較為合理，故應論以接續犯之一罪。
    至檢察官移送併案審理部分（同署110年度偵字第12217號）
    ，與本案起訴書所載犯行，因事實同一，本應併予審理，附
    此敘明。
  ㈢被告前因妨害性自主案件，經臺灣臺中地方法院以104年度原
    侵訴字第9號判處應執行有期徒刑1年確定，並於106年2月18
    日執行完畢，固有臺灣高等法院被告前案紀錄表1份在卷可
    按，然除上開前案紀錄表外，檢察官並未就構成累犯事實，
    以及大法官釋字第775號解釋文所明示關於累犯者有其特別
    惡性及對刑罰反應力薄弱而加重最低本刑部分，具體指出證
    明方法，故此部分列為刑法第57條第5款所定「犯罪行為人
    之品行」進行審酌（詳後述），而無刑法第47條累犯加重規
    定之適用（最高法院110年度台上大字第5660裁定參照）。
　㈣另被告之辯護人雖辯以：關於自首部分，若以車禍案件為例
    ，車禍由路人或其他人報案的情況，只要在警方接獲報案當
    時並不了解肇事者的姓名、資料，警方到場之後有自己向警
    方陳述自己是肇事者的情況就會符合自首條件，本件情況依
    照證人林于凱證述說明，可以知道他在接到勤務中心電話當
    時並不知道犯罪行為人為何人，證人林于凱到現場之後，看
    到的情況被告並沒有手持安全帽，現場發現的狀況、客觀情
    狀就是告訴人頭部有流血，被告在旁邊咆哮的情形，至於被
    害人頭部傷勢是如何造成，當時並沒有辦法真正了解整個事
    發經過，剛剛證人也陳述他在詢問被告事發經過的時候，被
    告自己有承認自己動手毆打被害人且是用安全帽打他的頭部
    ，在當時的狀況應該是警方並不知道實際犯罪行為人是何人
    ，而是由被告自己陳述自己是犯罪行為人，因此本件應該符
    合自首要件云云（見本院卷第187頁）。惟查：
　⒈按所謂自首，係以對於未發覺之犯罪，在有偵查犯罪職權之
    公務員知悉犯罪事實及犯人之前，向職司犯罪偵查之公務員
    坦承犯行，並接受法院之裁判而言。又所謂發覺，不以有偵
    查犯罪之機關或人員確知其人犯罪無誤為必要，僅須有確切
    之根據得為合理之可疑者，即屬發覺（最高法院107年度台
    上字第4638號判決意旨參照）。
　⒉證人即前往現場處理之員警林于凱於本院審理時證稱：我是
    接獲110派遣到現場處理，報案內容是打架。我是第1個到現
    場，後續支援警力才有到場，當時告訴人頭部有流血。我去
    的時候兩人沒有在打，告訴人站在他自己的摩托車旁邊，被
    告一直對告訴人咆哮，情緒很激動，我先支開被告，後來被
    告一直對告訴人咆哮，後面有拿安全帽作勢要攻擊告訴人；
    我那時已經有懷疑他們發生衝突打架，是被告毆打告訴人造
    成告訴人受傷。這是在我還沒有詢問被告之前，我已經有這
    樣的認識、推論，當時的狀況就是被告攻擊告訴人等語（見
    本院卷第167至170頁），核與屏東縣政府警察局恆春分局11
    1年1月26日恆警偵字第11130134100號函所附由證人林于凱
    所製作職務報告之內容大致相符（見本院卷第102至104頁）
    。是依證人即員警林于凱前揭所證，可知林于凱在被告坦承
    傷害告訴人之前，業已因當時之情狀而合理懷疑告訴人所受
    傷害係被告所為。故被告於警方詢問時固坦承有傷害告訴人
    之情，但已係在警方發覺之後，當無自首規定之適用，其理
    甚明。
　⒊雖辯護人認本件被告自首之情形與車禍自首之情況相符，而
    有自首減輕其刑之適用云云。然查，本件員警林于凱於據報
    到場處理前業已知悉有人打架之資訊，且於到場後，被告尚
    有針對告訴人咆哮及作勢欲持安全帽攻擊告訴人之行為，前
    已敘及，此與車禍發生後員警到場處理時，車禍之發生業已
    過去，員警並無從於當下立即判斷究係何人為該車禍之肇事
    者，仍須詢問在場人後才得以確認而有不同，故被告之辯護
    人執前詞而認被告於本件應有自首之適用云云，自容難採認
    。 
　㈤本院以行為人之責任為基礎，審酌被告縱與告訴人發生口角
    爭執，因而心生不快，亦應依循正當途徑解決紛爭，詎其僅
    因告訴人於飲酒期間有嘲笑其沒有用之情，即持安全帽毆打
    告訴人，且客觀上應能預見持安全帽毆打他人之頭部、臉部
    ，極易傷及眼睛之人體脆弱部位，仍執意朝告訴人之頭部、
    臉部攻擊數次，以致毀敗告訴人之右眼視能，對告訴人之身
    體法益造成重大之侵害，足見其惡性非輕，嗣於本院審理時
    猶未能與告訴人和解或對之有所賠償，其所為自應加以嚴懲
    ，惟另考量被告於犯後尚能坦承犯行，正視己非，兼衡其之
    犯罪動機、目的、手法、素行（前有曾因犯罪而執行完畢之
    紀錄，業如前述）、自陳之智識程度、家庭、生活及經濟狀
    況等一切情狀（詳見本院卷第188頁），並參酌訴訟參與人
    及其代理人於本院審理時所表示之意見（見本院卷第187、1
    88頁），量處如主文所示之刑。
三、沒收方面
　　扣案之安全帽1頂固為被告持以攻擊告訴人所用之物，惟該
    頂安全帽並非被告所有，而係告訴人所有，業如前述，自無
    從併予宣告沒收。　　
據上論斷，應依刑事訴訟法第299條第1項前段，刑法第277條第2
項後段，判決如主文。
本件經檢察官蔡榮龍偵查起訴及移送併案審理，由檢察官潘國威
到庭實行公訴。
中    華    民    國   111    年    5     月    27    日
                  刑事第一庭  審判長法  官  王以齊
                                    法  官  粘凱庭
                                    法  官  楊宗翰
以上正本證明與原本無異。　　　　　　　　　　　　　　　　如不服本判決應於收受判決後20日內向本院提出上訴書狀，並應敘述具體理由；其未敘述上訴理由者，應於上訴期間屆滿後20日內向本院補提理由書（均須按他造當事人之人數附繕本）「切勿逕送上級法院」。
中    華    民    國   111    年    5     月    27    日
                                    書記官  黃依玲　　　
附錄所犯法條全文：
中華民國刑法第277條
傷害人之身體或健康者，處5年以下有期徒刑、拘役或50萬元以
下罰金。
犯前項之罪，因而致人於死者，處無期徒刑或7年以上有期徒刑
；致重傷者，處3年以上10年以下有期徒刑。